臺灣嘉義地方法院刑事判決
111年度訴字第241號
公  訴  人  臺灣嘉義地方檢察署檢察官
被      告  魏俊生



            張智凱


選任辯護人  林浩傑律師
上列被告等因違反廢棄物清理法案件，經檢察官提起公訴（110 
年度偵字第6726號），本院依簡式審判程序審理，判決如下：
    主    文
魏俊生①共同犯廢棄物清理法第四十六條第四款之非法清理廢棄
物罪，處有期徒刑陸月，如易科罰金，以新臺幣壹仟元折算壹日
；未扣案之犯罪所得新臺幣肆仟元沒收，於全部或一部不能沒收
或不宜執行沒收時，追徵其價額。②又共同犯廢棄物清理法第四
十六條第四款之非法清理廢棄物罪，處有期徒刑陸月，如易科罰
金，以新臺幣壹仟元折算壹日；未扣案之犯罪所得新臺幣捌仟元
沒收，於全部或一部不能沒收或不宜執行沒收時，追徵其價額。
應執行有期徒刑柒月，如易科罰金，以新臺幣壹仟元折算壹日。
張智凱共同犯廢棄物清理法第四十六條第四款之非法清理廢棄物
罪，處有期徒刑陸月，如易科罰金，以新臺幣壹仟元折算壹日
。緩刑貳年。
    犯罪事實
一、魏俊生、林華暐（民國111 年4 月8 日已歿，另經檢察官為
　　不起訴處分）明知從事廢棄物清除、處理業務者，應向直轄
　　市、縣（市）主管機關或中央主管機關委託之機關申請核發
　　公民營廢棄物清除處理機構許可文件後，始得從事清理廢棄
　　物業務，竟共同基於非法清除、處理廢棄物之犯意聯絡，由
　　林華暐於109 年9 月上旬某日，將所承攬嘉義市○○路000 
　　號（123 眼鏡公司）拆卸工程因而產出之廢棄木材、招牌等
　　一般廢棄物，以每車新臺幣（下同）4,000 元之代價，委託
　　魏俊生駕駛車號0000-00 之自小貨車，將上開廢棄物清運載
　　往賴鏡宇所有嘉義縣○○鄉○○段00○0 地號土地傾倒棄置
　　1 趟（該處另有其他不詳之人傾倒廢棄物）。
二、張智凱明知從事廢棄物清除、處理業務者，應向直轄市、縣
　　（市）主管機關或中央主管機關委託之機關申請核發公民營
　　廢棄物清除處理機構許可文件後，始得從事清理廢棄物業務
　　，竟與魏俊生共同基於非法清除、處理廢棄物之犯意聯絡，
　  由張智凱於110 年1 月間某日，將所承攬嘉義縣○○鄉○○
　　0 ○000 號裝潢工程因而產出之碎磁磚、石膏板、碎玻璃、
　　廢棄木材、傢俱等一般廢棄物，原以每車6,000 元之代價，
　　委託魏俊生駕駛車號0000-00 之自小貨車，將上開廢棄物清
　　運載往賴鏡宇所有上址土地傾倒棄置2 趟，而魏俊生輾轉僅
　　取得合計8,000 元報酬。　　
三、案經賴鏡宇訴由嘉義縣警察局民雄分局報請臺灣嘉義地方檢
　　察署檢察官偵查起訴。
    理    由
一、本件被告2 人所犯係死刑、無期徒刑、最輕本刑為3 年以上
　　有期徒刑以外之罪，渠於準備程序就前揭被訴事實為有罪之
　　陳述，經受命法官告知簡式審判程序之旨，並聽取被告2 人
　　、辯護人與公訴人之意見後，本院認無不得或不宜改依簡式
　　審判程序進行之情形，爰依刑事訴訟法第273 條之1 第1 項
　　規定，裁定本件由受命法官獨任進行簡式審判程序，合先敘
　　明。
二、認定犯罪事實所憑之證據及理由：
    上開犯罪事實，業據被告2 人於警、偵訊及審理時均坦承不
　　諱，且經共犯林華暐供述、告訴人賴鏡宇指訴、證人即123
　　眼鏡公司負責人盧國揚、僱用張智凱之業主鄭淑敏、寶鼎建
　　材行老闆賴祐盛等證述在卷，復有①嘉義縣警察局民雄分局
　　照片黏貼紀錄表（現場蒐證照片）、②嘉義縣環境保護局11
　　0 年3 月31日嘉環稽字第1100008527號函暨檢附稽查照片、
　　110 年4 月22日稽查紀錄、地籍圖謄本、③車號查詢汽車車
　　籍（9467-R8 、車主：華欣水產有限公司）、④土地登記第
　　二類謄本（民雄鄉民文段61之1 地號）等附卷可稽（見警卷
　　第31-35 頁、第36-42 頁；院卷第35頁、第69-71 頁），均
　　足徵被告2 人自白與事實相符，應可採信。綜上，被告2 人
　　前開非法清理廢棄物之犯行明確，洵堪認定，應依法論科。
三、論罪科刑：
  ㈠按廢棄物清理法所稱之廢棄物，分下列二種：一、一般廢棄
    物：指事業廢棄物以外之廢棄物。二、事業廢棄物：指事業
    活動產生非屬其員工生活產生之廢棄物，包括有害事業廢棄
    物及一般事業廢棄物。（一）有害事業廢棄物：由事業所產
    生具有毒性、危險性，其濃度或數量足以影響人體健康或污
    染環境之廢棄物。（二）一般事業廢棄物：由事業所產生有
    害事業廢棄物以外之廢棄物。廢棄物清理法第2 條第2 項定
    有明文。查上開所載運傾倒者係拆卸、裝潢工程之廢棄木材
　　、招牌、碎磁磚、石膏板、碎玻璃、傢俱等，有前揭蒐證照
　　片、稽查照片、稽查紀錄可憑，揆諸上揭說明，該等物品尚
　　無符合「有害事業廢棄物認定標準」情形，即無證據足認該
　　等廢棄物係具有毒性、危險性，且濃度或數量足以影響人體
　　健康或污染環境之廢棄物，應認屬一般事業廢棄物。
　㈡違反廢棄物清理法第46條第4 款之罪，其犯罪態樣有「貯存
    」、「清除」、「處理」3 種，「貯存」乃指事業廢棄物於
    回收、清除、處理前，放置於特定地點或貯存容器、設施內
    之行為；「清除」包括收集、清運及轉運行為；「處理」則
    包括中間處理、最終處置及再利用，而所謂中間處理，係指
    廢棄物在最終處置或再利用前，以物理、化學、生物、熱處
    理、堆肥或其他處理方法，變更其物理、化學、生物特性或
    成分，達成分離、中和、減量、減積、去毒、固化或穩定之
    行為；所謂最終處置，係指將廢棄物以安定掩埋、衛生掩埋
    、封閉掩埋或海洋棄置之行為；所謂再利用，則指將廢棄物
    經物理、化學或生物等程序後做為材料、燃料、肥料、飼料
    、填料、土壤改良或其他經中央主管機關會商中央目的事業
    主管機關認定之用途行為，參之事業廢棄物貯存清除處理方
    法及設施標準第2 條第1 至3 款即明（最高法院100 年度台
    上字第5209號判決參照）。又行為人未領有廢棄物處理許可
    文件，擅自將事業廢棄物傾倒於偏僻處所，係屬違法處置事
    業廢棄物之行為，此行為態樣自不可能符合該標準就「處理
    」所為之定義性說明，然行為人上開違法處置行為，核其犯
    意應係對事業廢棄物為「最終處置」，自應論以廢棄物清理
    法第46條第4 款之未領有廢棄物處理許可文件從事廢棄物處
    理罪（最高法院100 年度台上字第4263號、106 年度台上字
    第1039號判決參照）。查被告2 人未依廢棄物清理法第41條
　　第1 項規定領有廢棄物清除、處理許可文件，擅將一般事業
　　廢棄物載運至上開土地傾到、棄置，揆諸前揭說明，自屬廢
　　棄物之清除及處理行為。是核被告2 人所為，均係犯廢棄物
　　清理法第46條第4 款之未依廢棄物清理法第41條第1 項規定
　　領有廢棄物處理許可文件從事廢棄物處理罪。被告魏俊生與
　　林華暐間就犯罪事實一、被告魏俊生與張智凱間就犯罪事實
　　二，有犯意聯絡及行為分擔，均為共同正犯。渠等非法清除
　　廢棄物之低度行為，應為非法處理之高度行為所吸收，不另
　　論罪。又犯罪事實二部分，於密接時、地，先後清運2 趟，
　　為接續犯，應論以一罪。　　
  ㈢被告魏俊生所犯上開犯罪事實一、二犯行，犯意各別，行為
　　互殊，應予分論併罰。 　　　　
  ㈣按刑法第59條規定犯罪之情狀顯可憫恕者，得酌量減輕其刑
    ，其所謂「犯罪之情狀」，與同法第57條規定科刑時應審酌
    之一切情狀，並非有截然不同之領域，於裁判上酌減其刑時
    ，應就犯罪一切情狀（包括第57條所列舉之10款事項），予
    以全盤考量，審酌其犯罪有無可憫恕之事由（即有無特殊之
    原因與環境，在客觀上足以引起一般同情，以及宣告法定最
    低度刑，是否猶嫌過重等等），以為判斷（最高法院95年度
　　台上字第6157號判決參照）。又被告所犯廢棄物清理法第46
    條第4 款之非法清除廢棄物罪，法定刑為「1 年以上5 年以
    下有期徒刑，得併科新臺幣1500萬元以下罰金」，不可謂不
    重，惟犯該罪之人，其原因動機不一，犯罪情節未必盡相同
    ，其行為所造成之危害程度自屬有異，於此情形，倘依其情
    狀處以適當之刑，即足以懲儆，並可達防衛社會之目的者，
    自非不可依客觀之犯行與主觀之惡性二者加以考量其情狀是
    否有可憫恕之處，適用刑法第59條之規定酌量減輕其刑，期
    使個案裁判之量刑能斟酌至當，符合比例原則。查被告2 人
　　清理者為一般事業廢棄物，並非具有毒性、危險性，足以影
　　響人體健康或污染環境之有害事業廢棄物，與任意棄置有害
　　事業廢棄物致污染環境之行為態樣、惡性，仍屬輕重有別。
　　參以，被告魏俊生稱：斯時受僱林華暐做雜工，僅因林華暐
　　交代、輾轉受被告張智凱所託，才分別幫忙清運等語，被告
　　張智凱稱從事裝潢工作，僅因該次廢棄垃圾較多才輾轉請託
　　魏俊生協助清運等語（見院卷第124 頁），且被告2 人此外
　　別無其他清運廢棄物行為，顯非固定常態為之，渠偶一便宜
　　行事而為本案犯行，又查獲之廢棄物數量非鉅，被告張智凱
　　事後已自費委託合法機構將廢棄物清運整潔完畢（含林華暐
　　部分，參院卷第61-66 頁廢棄物處置計畫書、一般事業廢棄
　　物委託清除、處理契約書），業經嘉義縣環境保護局審查檢
　　核後解除列管（參院卷第73-87 頁函文、證明文件與單據、
　　解除列管資料審查檢核表、稽查紀錄相片等）。故本院綜核
　　上情，認縱對被告2 人處以最低法定刑度有期徒刑1 年，猶
　　嫌過苛，在客觀上足以引起一般人之同情，爰均依刑法第59
　　條規定，酌量減輕其刑。 
  ㈤爰審酌被告2 人明知非經主管機關許可，未依廢棄物清理法
　　第41條第1 項之規定，不得從事廢棄物清理，竟為一己便宜
　　行事，擅自清除載運上述廢棄物等，實有不該；惟考量被告
　　2 人犯後始終坦承己過之態度，清運數量非鉅，被告張智凱
　　業已委託合法機構將廢棄物全數清運整潔完畢，及提供請款
　　單據等資料附卷（見院卷第129-145 頁），並經環境保護局
　　審查檢核如上，減輕危害，兼衡其2 人犯罪動機、目的，暨
　　個人智識程度、經濟與生活狀況（參院卷第127 頁審理筆錄
　　所載）等一切情狀，分別量處如主文所示之刑，並諭知易科
　　罰金之折算標準，且就被告魏俊生部分定應執行刑及諭知易
　　科罰金之折算標準。
  ㈥按刑罰之目的固有處罰行為人之意義，惟依現今通行之概念
    係重在教育，並非重在懲罰。被告張智凱前未曾因故意犯罪
　　受有期徒刑以上刑之宣告，有臺灣高等法院被告前案紀錄表
　　在卷可佐，其因一時失慮，偶罹刑章，犯後已坦承犯行，應
　　有悔意，亦自費委託合法機構將廢棄物全數清運整潔完畢，
　　均如前述，經此偵、審程序及刑之宣告，應知警惕，信無再
　　犯之虞，本院因認對被告張智凱所宣告之刑，以暫不執行為
　　適當，爰依刑法第74條第1 項第1 款規定，諭知緩刑2 年，
　　以啟自新。　
　㈦沒收部分：
  ⒈末按犯罪所得，屬於犯罪行為人者，沒收之。但有特別規定
    者，依其規定。前二項之沒收，於全部或一部不能沒收或不
    宜執行沒收時，追徵其價額。刑法第38條之1 第1 項、第3
    項分別定有明文。查：被告魏俊生就犯罪事實一、二分別收
　　取4,000 元、8,000 元代價以清運廢棄物（見院卷第99-100
　　頁），既係其犯罪所得，爰依刑法第38條之1 第1 項前段、
　　第3 項之規定在各該罪項下諭知沒收，於全部或一部不能沒
　　收或不宜執行沒收時，追徵其價額。 
　⒉另車號0000-00 之自小貨車非專供載運廢棄物所用，登記屬
　　華欣水產有限公司，並非被告2 人所有，復非違禁物，爰不
　　予宣告沒收，末此敘明。 
據上論斷，應依刑事訴訟法第273 條之1 第1 項、第299 條第1
項前段，廢棄物清理法第46條第4 款，刑法第11條前段、第28條
、第59條、第41條第1 項前段、第8 項、第51條第5 款、第74條
第1 項第1 款、第38條之1 第1 項前段、第3 項，判決如主文。
本案經檢察官吳咨泓偵查起訴，由檢察官陳則銘到庭實行公訴。
中　　華　　民　　國　　111 　年　　7 　　月　　14　　日
                  刑事第二庭      法  官  王品惠
以上正本證明與原本無異。
如不服本判決應於收受送達後20日內向本院提出上訴書狀，並應
敘述具體理由；如未敘述上訴理由者，應於上訴期間屆滿後20日
內向本院補提理由書（均須按他造當事人之人數附繕本）「切勿
逕送上級法院」。
告訴人或被害人對於判決如有不服具備理由請求檢察官上訴者，
其上訴期間之計算係以檢察官收受判決正本之日期為準。
中　　華　　民　　國　　111 　年　　7 　　月　　14　　日
                                  書記官  李振臺
附錄本案論罪科刑法條：
廢棄物清理法第46條第4 款：
有下列情形之一者，處1 年以上5 年以下有期徒刑，得併科新臺
幣1 千5 百萬元以下罰金：
四、未依第41條第1 項規定領有廢棄物清除、處理許可文件，從
    事廢棄物貯存、清除、處理，或未依廢棄物清除、處理許可
    文件內容貯存、清除、處理廢棄物。